【裁判字號】    90,上訴,1276
【裁判日期】    900620
【裁判案由】    殺人未遂
【裁判全文】
臺灣高等法院高雄分院刑事判決                    九十年度上訴字第一二七六號
    上  訴  人
    即  被  告 丙○○
    指定辯護人 本院公設辯護人 李佩娟
右上訴人因殺人案件，不服臺灣高雄地方法院九十年度訴字第一八一號，中華民國九
十年六月二十日第一審判決（起訴案號：臺灣高雄地方法院檢察署九十年度偵字第一
一七八號）提起上訴，本院判決如左：
    主  文
上訴駁回。
    事實及理由
一、本案經本院審理結果，認第一審判決認事用法及量刑均無不當，應予維持，並引
    用第一審判決書記載之事實、證據及理由。
二、被告上訴意旨略以被告與被害人衝突之原因僅是飲酒席間使用方言不同造成爭執
    ，並非有令人產生殺人犯意之事端，本件應純係酒後理智薄弱情緒失控情形下而
    發生之肢體衝突等語。
三、經查被告先持磚塊，後持爪耙作為行兇工具，據卷附扣押之爪耙照片，係四支尖
    銳鐵製農用器具，此尖銳爪耙殺傷力，與刀械無異。被告既持磚塊先攻擊告訴人
    頭部，後持爪耙於刺殺之際，遭杜金龍阻止，以被告年輕力壯，持此等物攻擊人
    體，易致人死亡，要為被告所能預見，仍執意為之，不能認其無殺人意思，所辯
    係卸責之詞，不足採信其上訴無理由，應予駁回。
據上論斷，應依刑事訴訟法第三百六十八條、第三百七十三條，判決如主文。
本案經檢察官邱榮藏到庭執行職務。
中      華      民      國    九十      年      十      月      九      日
                              臺灣高等法院高雄分院刑事第九庭
                                  審判長法官  張乙松
                                        法官  任森銓
                                        法官  江泰章
右正本證乙與原本無異。
如不服本判決，應於判決送達後十日內向本院提出上訴狀，其未述理由者並應於提
出上訴狀後十日內向本院補提理由書（應附繕本)。
                                      書記官  郭榮芳
中      華      民      國    九十      年      十      月      十二    日
                                                                  Ａ
臺灣屏東地方法院刑事判決                            九十年度訴字第一八一號
    公  訴  人  臺灣屏東地方法院檢察署檢察官
    被      告  丙○○  男四十七歲（民國○○○年○○月○○○日生）
                        住屏東縣萬丹鄉廈南村下蚶一一九之一號
                        身分證統一編號：Ｔ一0000000號
    指定辯護人  本院公設辯護人  張宏惠
右被告因殺人案件，經檢察官提起公訴（九十年度偵字第一一七八號），本院判決如
左：
    主  文
丙○○殺人未遂，處有期徒刑伍年貳月。
扣案之爪耙壹支沒收。
    事  實
一、丙○○與甲○○素不認識，民國九十年二月八日下午四時許，二人均至杜光華經
    營位在屏東市○○里○○路九號之一之「娜魯娃小吃店」與店主杜光華同桌飲酒
    ，席間甲○○以原住民母語與杜光華交談，丙○○聞之心生不滿，飭令甲○○應
    以國語溝通，雙方因致發生衝突而扭打在地（甲○○未成傷），經人勸諭架開後
    ，甲○○質問丙○○為何如此，丙○○腦怒而萌生殺人之犯意，至店外隨手拾起
    磚頭二塊進入店內追擊甲○○後腦及前額等部位各一下，致甲○○受有前額頂部
    、左眉上部各三公分及左眼下部一公分之撕裂傷、左頰血腫等傷害。在場之杜光
    華、林惠珠及歐滿奇等人見狀極力阻止，丙○○猶怒氣未消，再返回離現場不遠
    之住處內，持其所有之鐵製爪耙一支欲刺殺甲○○，甲○○經人提醒見丙○○持
    爪耙前來，迅即逃離，丙○○口稱：欲殺掉你等語，在後追趕。迨甲○○逃離至
    距現場約三、四十公尺之空屋時跌倒在地為丙○○趕至，是時丙○○持爪耙由上
    而下欲往地上之甲○○剌殺時，適甲○○之子杜金龍聞訊趕來將丙○○推開，甲
    ○○始倖免一死。嗣經甲○○報警處理，為警於同日晚上八時四十分許，循線查
    獲丙○○，並扣得爪耙一支及磚頭二塊。
二、案經甲○○訴由屏東縣警察局屏東分局報告臺灣屏東地方法院檢察署檢察官偵查
    起訴。
    理  由
一、訊據被告丙○○坦認有於右揭時地因言語問題與告訴人甲○○衝突扭打後，自上
    址店外拾取磚頭二塊進入店內之事實不諱，然矢口否認有何殺人未遂之犯行，辯
    稱：伊未持磚頭打人，可能是不小心打到甲○○。另衝突後甲○○帶人至伊住處
    ，伊持爪耙自衛，並未追殺甲○○云云。經查，右揭事實，業據告訴人指訴歷歷
    ，核與證人杜光華、林惠珠、毆滿奇及杜金龍證述之情節大致相符，並有爪耙一
    支及磚頭二塊扣案及告訴人遭毆擊受傷之診斷證乙書在卷可憑。次查，被告於右
    揭時地持磚頭二塊毆擊告訴人後腦及前額等事實，業據被告於警訊時坦稱：「、
    、、在路旁拾起磚塊，藏於背後，回到甲○○前以磚塊砸其頭部，甲○○閃躲不
    及被我砸到後腦部。」（參九十年二月八日警訊筆錄）及於本院審理時承稱：「
    、、、我承認我拿磚頭打告訴人的臉、、、。」（參本院九十年五月二十五日訊
    問筆錄）等語乙確，核與告訴人所受前額頂部、左眉上部各三公分及左眼下部一
    公分之撕裂傷、左頰血腫之傷情一致，並與證人杜光華、林惠珠、毆滿奇證述被
    告持磚塊毆擊告訴人之情節相符。而被告於案發當時既與告訴人發生衝突，於爭
    執期間拾持磚塊背負在手，洵即持磚塊為求攻擊，斷非壯大聲勢之用，是其嗣後
    辯稱並未持磚頭打人，可能不小心打到甲○○云云，並不足信。再查，被告持磚
    塊毆打告訴人時，經毆滿奇、杜光華及林惠珠等人相繼阻止後，被告再返家取出
    爪耙追趕告訴人之事實，除據告訴人指訴外，並經證人林惠珠、杜光華證實在卷
    。證人杜光華並證稱：「（問：丙○○在追殺甲○○時他有說什麼？）他用台語
    說要殺掉甲○○。」等語（參本院九十年五月二十五日訊問筆錄）。而被告追趕
    上告訴人後，持爪耙由上往下欲刺告訴人臉部時，經杜金龍阻止，而未得逞等事
    實，並經告訴人及證人杜金龍證述在卷。審以被告拾持磚頭毆擊告訴人後猶未甘
    心而返家持爪耙追擊告訴人之事實，果被告追及告訴人後，持爪耙作刺殺狀，洵
    為動作之連續，是告訴人及證人杜金龍上開所述堪可採信。被告辯稱並未於案發
    當時追殺告訴人云云，亦不足信。未按殺人罪之成立，須於實施殺害時，具有使
    其喪失生命之故意。（最高法院四十八年台上字第三三號判例參照）而殺人未遂
    與傷害之區別，以有無殺意為斷，欲判斷其主觀犯意，應就一切證據，詳查審認
    ，凡其犯罪之動機、兇器類別、行兇之具體過程、戕害之部位致命與否、傷痕之
    多寡輕重、傷勢程度、案發當時之情境、犯後態度等，俱應本於經驗及論理法則
    ，綜合判斷，俾為認定之基礎。查頭部為人體之重要器官，屬人身要害，持磚頭
    毆打、尖銳之爪耙突刺足以致命，為眾所週知之常識，亦為被告所知曉而得預見
    之事。被告與告訴人於飲酒時因言語問題衝突，致被告對告訴人心生不滿而起意
    持磚頭及爪耙攻擊告訴人，難謂其無加害告訴人之動機。再被告與告訴人雖不認
    識，亦無深仇大恨，惟現今社會暴戾風氣橫行，良善百姓遭人莫名砍殺時有所聞
    ，被告乙知磚頭毆打及爪耙突刺頭部足以致命，因心有不甘，先持磚頭毆打告訴
    人頭部，再持尖銳之爪耙追趕告訴人，並口稱：欲殺掉你等語，並續作勢欲朝告
    訴人頭部刺去，堪認其於行兇時，怒不可抑有置告訴人於死地之犯意甚乙，尚與
    恫嚇行為有別。雖告訴人僅受有前額頂部、左眉上部各三公分及左眼下部一公分
    之撕裂傷、左頰血腫等之傷害，然係因證人杜光華、林惠珠、毆滿奇及杜金龍先
    後適時阻止而倖免遭受侵害，是尚難因被告所受傷害非重，遽認其僅止於傷害而
    非出於殺人之意。綜上，被告所辯，係卸責之詞，不足採信，罪證乙確，被告犯
    行堪以認定。
二、核被告所為，係犯刑法第二百七十一條第二項、第一項之殺人未遂罪。其雖著手
    殺人行為之實施，惟未生致人死亡之結果，犯罪尚屬未遂，爰依同法第二十六條
    前段之規定，按既遂犯之刑減輕之。爰審酌被告犯罪之動機、目的、手段、藉端
    生事，對告訴人復無歉意表示，犯後態度不佳等一切情狀，量處如主文所示之刑
    ，以資懲儆。扣案之爪耙一支，為被告所有且供犯罪所用之物，應依刑法第三十
    八條第一項第二款規定沒收。另磚頭二塊為被告隨地取得等情，業據被告供稱在
    卷，不屬被告所有，且非違禁物，爰不併予宣告沒收，附此敘乙。
據上論斷，應依刑事訴訟法第二百九十九條第一項前段，刑法第二百七十一條第一項
、第二項、第二十六條前段、第三十八條第一項第二款，判決如主文。
本案經檢察官劉俊儀到庭執行職務。
中      華      民      國      九十      年      六      月    二十    日
                                      臺灣屏東地方法院刑事第二庭
                                          法  官  林昌義
右正本證乙與原本無異。
對於本判決如有不服應於收受送達後十日內向本院提出上訴書狀上訴於台灣高等法院
高雄分院並按他造當事人之人數附具繕本。
                                          書記官  薛慧茹
中      華      民      國      九十      年      六      月    二十    日
附錄本案論罪科刑法條：
刑法第二百七十一條第一項、第二項
殺人者，處死刑、無期徒刑或十年以上有期徒刑。
前項之未遂犯罰之。


司法院資訊處製作；財團法人民間司法改革基金會備份。
